臺灣嘉義地方法院民事判決
111年度嘉簡字第333號
原      告  吳竣凱  


訴訟代理人  陳國瑞律師
被      告  簡佑存  
上列當事人間請求侵權行為損害賠償事件，本院於民國111年8月
3日言詞辯論終結，判決如下：
    主      文
原告之訴及假執行聲請均駁回。
訴訟費用由原告負擔。
    事實及理由
一、原告主張：
(一)原告與訴外人甲○○於民國108年1月17日結婚，育有一未成年
    子女，嗣於111年4月7日離婚。被告住在女友即訴外人陳思
    吟所承租之住處（下稱系爭租屋處），被告早已知悉甲○○為
    原告之配偶，於原告與甲○○離婚前，被告與甲○○在系爭租屋
    處發生不苟行為，被陳思吟發現並錄影，由錄影中之影像可
    見被告衣衫不整，僅穿著內褲。而陳思吟上前拉扯甲○○，過
    程中被告一再出手，甚至袒護甲○○，此情此景使原告至感憤
    怒及難過。
(二)另被告於事後發送訊息向原告道歉，依訊息內容來看，被告
    應該是知悉甲○○係為有配偶之人之身分，被告如果沒有任何
    不妥行為，就不需要傳訊息向原告道歉。況且，若如被告所
    辯與甲○○不熟，為何甲○○可在系爭租屋處連續住兩天？且被
    告既陳述當時朋友來家裡玩，卻又辯稱在家裡都只穿內褲，
    顯不合理也不體面，故被告所辯不可採信。
(三)又依證人甲○○到庭作證之穿著及錄影畫面，可見甲○○穿著成
    熟，且甲○○單獨進入系爭租屋處房間時，被告僅穿內褲，被
    告既為成年人，應查證甲○○是否已婚，被告並未詳查即讓已
    婚之人進入房間，共處一室，被告至少也有過失。故被告之
    行為顯已侵害原告基於配偶身分之人格法益且情節重大，堪
    認原告因此受有相當高程度之精神上痛苦。為此，原告依民
    法第184條第1項前段、第185條第1項前段、第195條第1項、
    第3項之規定，請求被告賠償原告所受之非財產之損害等語
    。
(四)並聲明：1.被告應給付原告新臺幣（下同）500,000元，及
    自起訴狀繕本送達翌日起至清償日止，按年息5％計算之利息
    。2.訴訟費用由被告負擔。3.本判決原告勝訴部分得假執行
    。
二、被告則以：
(一)被告與甲○○只有喝過2、3次酒，不是很熟。雖原告所提出之
    錄影畫面中僅有被告與甲○○在系爭租屋處房間內，然甲○○已
    於系爭租屋處住二天，兩天前甲○○及其一位女生朋友，與被
    告的一個朋友去喝酒，喝完後朋友詢問可否前往系爭租屋處
    繼續喝，就一起回去喝到快中午，然後被告就睡覺了，而甲
    ○○及其女生朋友則繼續於租屋處之客廳喝酒。待被告睡一覺
    ，於半夜時起床見其等還在，詢問甲○○等人為何尚未回去，
    其等則稱因甲○○與母親吵架等語，後來他們就繼續待在系爭
    租屋處一整天到晚上。嗣後被告出門，要回家時，甲○○透過
    朋友以電話聯絡被告可否來系爭租屋處找被告，被告並未多
    想，甲○○就來找被告。其後甲○○進入系爭租屋處房間並在講
    電話，被告與甲○○雖在同一個房間裡，但是各自玩自己的手
    機，並未有過多交談。其後陳思吟返回系爭租屋處後，就如
    原告提出之錄影畫面，被告因當天並未出門，故依在家之習
    慣僅穿著內褲，並未有來不及穿衣服之情形。
(二)另被告事發當下並不知悉甲○○為已婚之身分，嗣經朋友轉達
    才知道甲○○已經結婚，又因當下避免牽涉其他人，而未與原
    告聯繫，其後才傳訊息向原告道歉等語資為抗辯。並聲明：
    原告之訴駁回。
三、得心證之理由：
    原告主張被告與甲○○於錄影畫面當時獨處於系爭租屋處房間
    內，且被告僅穿著內褲等情，有原告提出之錄影光碟及錄影
    畫面擷圖在卷可證（見本院卷第12、31頁)，固為被告所不
    爭執，惟被告否認於事發之時知悉甲○○係有配偶之人，且辯
    稱並未與甲○○有原告指述之不苟行為，復以前詞置辯。是本
    件所應審究者為：被告有無侵害原告基於配偶關係之身分法
    益，且情節重大？本院析述如下：
(一)按因故意或過失，不法侵害他人之權利者，負損害賠償責任
    。故意以背於善良風俗之方法，加損害於他人者亦同；不法
    侵害他人之身體、健康、名譽、自由、信用、隱私、貞操，
    或不法侵害其他人格法益而情節重大者，被害人雖非財產上
    之損害，亦得請求賠償相當之金額。此項規定，於不法侵害
    他人基於父、母、子、女或配偶關係之身分法益而情節重大
    者，準用之，民法第184條第1項、第195條第1項前段、第3
    項分別定有明文。次按，婚姻生活之圓滿、安全、幸福應賴
    夫妻雙方共同協力保持，婚姻關係存續中，實不容他人藉詞
    關懷慰問或與其交往，對婚姻本質加以破壞，倘有予以干擾
    或侵害者，即屬破壞基於婚姻配偶權關係之生活圓滿、安全
    及幸福法益。因此基於身分關係而生之配偶權亦屬應受保護
    之權利，且侵害配偶權之行為，並不以通姦行為為限，倘夫
    妻任一方與他人間有逾越普通朋友等一般社交行為之不正常
    往來，其行為已逾社會一般通念所能容忍之範圍，而達破壞
    婚姻共同生活之圓滿安全及幸福之程度，即足當之。反之，
    仍應視其情節之輕重、往來實際情形，方能令其負損害賠償
    責任。此外，依上述民法第184條第1項前段規定，仍應以行
    為人主觀有故意或過失為要件，否則尚無須負賠償之責任。
(二)經查，原告就被告於錄影畫面當時係知悉甲○○為有配偶之人
    一節，雖提出被告以通訊軟體Messenger傳送之訊息：「大
    哥你好，事情發生後一直欠你一個道歉，當下沒好好跟你道
    歉先跟你說聲對不起！事情發生當下，我聽到外面風聲說你
    在找我時，我就說要跟你解釋清楚了！但當下他們又說我講
    了經過會害到誰害到誰，可是現在事情發展到這個地步了，
    我覺得一下子要顧慮玲玲婚姻破碎，結果所有的屎都變成我
    自己擔，這樣不太對，所以我覺得是不是可以給我一個機會
    讓我跟你解釋清楚所有的來龍去脈，不管您會不會撤告，如
    果可以是否給我一個聯絡方式跟你聯絡一下。」為據（見本
    院卷第47頁），惟細繹上開訊息內容，其中除了被告表示歉
    意外，並無其他文句可資認定被告於錄影畫面當時即已知悉
    甲○○為有配偶之人，且被告係於知悉原告提起本件訴訟後始
    傳送上開訊息，顯然與錄影畫面時間相距相當時日，實無從
    僅以該訊息推論被告於錄影畫面當時知悉甲○○為有配偶之人
    之事實。
(三)況且，本件經證人甲○○到庭證稱略以：「（法官問：從認識
    被告到現在見過幾次面）？答：2、3次，3、4次。（法官問
    ：你認識被告時，被告知道你已經結婚？）答：應該知道，
    但是我沒有講過，我們相處都是喝酒，後改稱被告應該不知
    道。(法官問：為何一開始你認為被告應該知道？）答：介
    紹我們認識的朋友知道我結婚了，但是介紹認識的朋友有沒
    有告訴被告，我不清楚，我是猜測這個朋友可能有跟被告講
    。（法官問：你為何後來改稱被告應該不知道？）答：因為
    我們都是在一起喝酒，朋友或是現場的人可能不會講到婚姻
    狀況。」、「(原告訴訟代理人問：你說被告不知道你的婚
    姻狀況，但是為何被告要傳簡訊給你先生？）答：被告是事
    後收到法院通知，才傳給原告的。原告有跟我母親說。」等
    語(見本院卷第114、第117至119頁)。參諸證人甲○○前揭證
    述可知，被告與甲○○見面次數屈指可數，且均係與友人一同
    喝酒之聚會，而非單獨與被告見面，若甲○○未曾主動告知被
    告其已婚之身分，被告亦未曾直接詢問甲○○婚姻狀況，縱然
    介紹甲○○與被告認識之友人知悉甲○○當時為已婚身份，亦不
    能僅該友人知悉甲○○之婚姻狀況，遽認被告於認識甲○○時即
    已明確知悉甲○○為有配偶之人。況且，被告於錄影畫面當時
    尚與陳思吟為男女朋友關係，亦無相關事證可資證明被告與
    甲○○有何論及婚嫁之計畫，則難認被告有何查證甲○○婚姻狀
    態之義務，原告指稱被告身為成年人未先查詢甲○○之婚姻狀
    態為有過失，殊非有據。
(四)又查，本件經證人乙○○到庭結證略以：系爭租屋處有二間房
    間，伊住一間，伊姐姐與被告住一間房間；本院卷第31頁之
    擷圖畫面是伊拿手機直播拍的，錄影畫面時間前連續兩天，
    有很多人在客廳一起喝酒，很多人都有住一個晚上，第二天
    好像還有再喝酒；在第二天的半夜，伊曾經與擷圖畫面中白
    衣服女生在客廳玩手機遊戲，但伊已經忘記是什麼時候，打
    遊戲時有聊遊戲的事情，我們不認識，沒有聊別的；當天伊
    姐姐回到家裡，就去房間叫伊拿手機直播，伊就跟著姐姐進
    去房間拍攝直播，進去拍攝時被告就如畫面上的穿著，被告
    平常在家就是只有穿內褲，伊朋友來家裡時被告也是穿這樣
    等語（見本院卷第107至113頁）。又證人甲○○證稱略以：去
    系爭租屋住與朋友一起喝酒時，在庭的另一位證人也在場，
    但伊不知道他的名字，其都是叫伊姐姐，沒有講名字，伊也
    沒有介紹自己是誰等語（見本院卷第115頁）。則依證人乙○
    ○及甲○○之證述可知，被告與甲○○於錄影畫面前二日，確實
    是與一群朋友在系爭租屋處飲酒聚會，雖證人乙○○曾與甲○○
    一起打手機遊戲，但並未互相告知姓名，亦未聊及除手機遊
    戲以外之事情，顯見如此之聚會，聊天內容未提及個人資訊
    ，亦非與常理有違。且依證人乙○○證述，被告在系爭租屋處
    僅身著內褲已屬常態，不會因是否有被告甚或證人乙○○之友
    人至系爭租屋處來訪而異其穿著，審酌錄影畫面當時甲○○衣
    著完整，是以，尚無從僅憑該錄影畫面及擷圖中被告僅穿著
    內褲一節，遽認被告與甲○○有何侵害原告基於配偶關係之身
    分法益，且情節重大之行為。
(五)綜上所述，依原告所提出之訊息以及證人甲○○之證述，顯然
    不能證明被告於原告所提出之錄影畫面當時，主觀上確已知
    悉甲○○為有配偶之人，且原告亦未舉證證明被告有何應查證
    甲○○婚姻狀態之義務，自難認被告有何過失。況依原告所提
    出之錄影畫面及擷圖，亦不足以認定被告與甲○○有何侵害原
    告基於配偶關係之身分法益，且情節重大之行為，故原告主
    張，於法顯屬無據，不應准許。
四、從而，原告主張依民法第184條第1項前段、第195條第1 、3
    項等規定，請求被告給付原告500,000元，為無理由，應予
    駁回。原告之訴既經駁回，其假執行之聲請亦失所附麗，應
    並予駁回之。
五、本件判決基礎之事證已臻明確，兩造其餘攻擊防禦方法及所
    提證據，經本院斟酌後，認為均不足影響本判決之結果，自
    無逐一詳予論駁之必要，併此敘明。
六、訴訟費用負擔之依據：民事訴訟法第78條。
中　　華　　民　　國　　111 　年　　8 　　月　　17　　日
                  臺灣嘉義地方法院簡易庭
                                  法  官  
以上正本係照原本作成。
如對本判決上訴，須於判決送達後20日內向本庭（嘉義市○○路
000○0號）提出上訴狀（均須按他造當事人之人數附繕本）。如
委任律師提起上訴者，應一併繳納上訴審裁判費。
中　　華　　民　　國　　111 　年　　8 　　月　　17　　日
                                  書記官  江靜盈